【裁判字號】    97,抗,397
【裁判日期】    970414
【裁判案由】    假處分
【裁判全文】
臺灣高等法院民事裁定                   97年度抗字第397號
    抗  告  人  友力工業股份有限公司
    法定代理人  甲○○
    代  理  人  朱子慶律師
                黃金洙律師
上列抗告人與相對人宏正自動科技股份有限公司間假處分事件，
對於中華民國96年12月19日96年度裁全字第4838號裁定，提起抗
告，本院裁定如下：
    主  文                                                                                                                                               N
抗告駁回。
抗告費用由抗告人負擔。
    理  由                                                                                                                                               N
一、本件抗告意旨略以：相對人聲請假處分，禁止抗告人處分如
    附表所示不動產，僅空言陳稱：「抗告人聲稱現有他人願出
    較高價格購買，顯有將系爭土地出賣他人並移轉所有權之虞
    」，未提出任何可供即時調查之證據以為釋明，而原法院竟
    以相對人陳明願供擔保為由，准許相對人假處分之聲請，自
    有未合，爰提起抗告請求廢棄原裁定等語。
二、按請求及假處分之原因，應釋明之；前項釋明如有不足，而
    債權人陳明願供擔保或法院認為適當者，法院得定相當之擔
    保，命供擔保後為假處分，民事訴訟法第533條、第526條定
    有明文。故債權人就假處分之原因全未釋明時，固不得以供
    擔保代之；惟如已釋明，僅係釋明不足，法院自仍得命債權
    人供擔保後為假處分。而所謂假處分之原因，依同法第532
    條第2項規定，係指因請求標的之現狀變更，有日後不能強
    制執行或甚難執行之虞；而所謂請求標的之現狀變更，係指
    為請求標的之物，其從前存在之狀態，已有變更或將有變更
    而言，債務人就其物為法律上之處分，亦屬使其物之現狀有
    變更，不僅物之損毀或失其所在等情事始足稱為現狀變更（
    最高法院20年抗字第336號判例意旨參照）。又稱「釋明」
    者，係使法院就某事實之存否，得到「大致為正當」之心證
    ，即為已足，與「證明」係當事人提出之證據方法，足使法
    院產生堅強心證，可以確信其主張為真實者，尚有不同（最
    高法院96年台抗字第585號判例意旨參照）。至於債權人起
    訴主張之實體上理由，是否正當，乃屬本案判決問題，非假
    處分裁判中所能解決（最高法院94年度台抗字第267號裁判
    意旨參照）。
三、經查相對人於原法院聲請意旨略以：兩造於民國96年4月12
    日簽立不動產買賣意向書，相對人向抗告人購買如附表所示
    土地。但抗告人遲不履行塗銷他項權利及移轉所有權登記，
    經相對人多次催告仍置之不理，且聲稱另有他人願出較高價
    格購買，顯有將系爭土地出賣他人之虞。且抗告人公司經營
    不善，系爭土地亦有遭處分之虞。惟恐日後有不能強制執行
    或甚難強制執行之虞，爰陳明願供擔保，聲請假處分如附表
    所示土地等語，並提出不動產買賣意向書、土地居間仲介買
    賣報告、土地登記謄本、公開資訊觀測站資料等影本，復於
    本院提出存證信函影本，以釋明假處分之請求及原因。上開
    資料釋明程度尚有不足，惟抗告人既陳明願供擔保以補釋明
    之不足，是依上開說明，法院得定相當之擔保，命供擔保後
    為假處分。原裁定准如相對人所請，並無不合。
四、抗告人雖辯稱相對人並未提出具體事證釋明假處分原因云云
    ，惟相對人既已提出上開公開資訊觀測站資料、存證信函等
    文件，已可釋明其假處分之原因為抗告人拒絕依不動產買賣
    意向書履行義務，且抗告人由公開上市公司變更為非公開發
    行公司，有出賣系爭土地之虞（見原法院聲請狀及本院答辯
    狀），則據此已足以認為相當程度之釋明。抗告人雖又辯稱
    ：因抵押銀行不同意塗銷抵押權，故本件不動產買賣意向書
    已因該意向書第4條第1項約定視為終止云云。惟抗告人上開
    所辯，是否正當，乃屬本案請求有無理由問題，與假處分之
    保全程序無涉。抗告意旨指摘原裁定不當，聲明廢棄，為無
    理由，應駁回其抗告。
五、據上論結，本件抗告為無理由，爰裁定如主文。
中    華    民    國    97    年    4     月    14    日
                  民事第七庭
                        審判長法  官  鄭三源
                              法  官  王聖惠
                              法  官  邱  琦
正本係照原本作成。
本裁定除以適用法規顯有錯誤為理由，並經本院許可外，不得再
抗告。如提起再抗告，應於收受後10日內委任律師為代理人向本
院提出再抗告狀。並繳納再抗告費新台幣１千元。
中    華    民    國    97    年    4     月    14    日
                              書記官  廖艷莉


司法院資訊處製作；財團法人民間司法改革基金會備份。
